臺灣新北地方法院刑事判決
111年度審訴字第29號
公  訴  人  臺灣新北地方檢察署檢察官
被      告  梁安國



上列被告因詐欺案件，經檢察官提起公訴（110年度偵字第29617
號、第29618號、第34755號），被告於準備程序中就被訴事實為
有罪之陳述，本院裁定進行簡式審判程序，茲判決如下：
    主  文
梁安國共同犯三人以上詐欺取財罪，共肆罪，各處有期徒刑壹年
；應執行有期徒刑壹年陸月。
未扣案之犯罪所得新臺幣壹仟伍佰元沒收，於全部或一部不能沒
收或不宜執行沒收時，追徵其價額。 
    事  實
一、梁安國自民國109年4月10日前某日起，加入真實姓名年籍不
    詳綽號「項老闆」所屬之詐欺集團，與該集團所屬成員共同
    意圖為自己不法之所有，基於三人以上共同詐欺取財之犯意
    聯絡，擔任「收簿手」工作，而於109年4月10日8時許，在
    新北市○○區○○街○○○○○○○○○○○○○○號00000000000號帳戶、中
    國信託銀行帳號0000000000000號、0000000000000號人頭帳
    戶之提款卡後，於同日8時30分許，在新北市○○區○○街000號
    家樂福量販店附近交付擔任該集團提款車手之何漢修（所涉
    詐欺犯行，經本院以110年度審訴字第768號判處有期徒刑1
    年1月、1年2月、1年1月、1年3月，應執行有期徒刑1年6月
    ）。而該詐欺集團某不詳成員，並於109年4月10日，分別以
    附表所示之方式，詐騙如附表所示謝閔存等人，致謝閔存等
    人陷於錯誤，因而於如附表所示之時間，依詐欺集團成員之
    指示，分別將款項匯入如附表所示之各帳戶。何漢修旋依該
    詐欺集團成員指示，至新北市○○區○○街000號聯邦銀行自動
    櫃員機，提領謝閔存等人因遭詐騙而匯入之款項，並依指示
    將所提領之現金，交付該詐欺集團成員。
二、案經謝閔存、簡文榮、顏詩珊、魏群珍訴由新北市政府警察
    局三重分局報告臺灣新北地方檢察署檢察官偵查起訴。
    理  由
一、按除被告所犯為死刑、無期徒刑、最輕本刑為3 年以上有期
    徒刑之罪或高等法院管轄第一審案件者外，於第一次審判期
    日前之準備程序進行中，被告先就被訴事實為有罪之陳述時
    ，審判長得告知被告簡式審判程序之旨，並聽取當事人、代
    理人、辯護人及輔佐人之意見後，裁定進行簡式審判程序，
    刑事訴訟法第273 條之1 第1 項定有明文。本件被告所犯係
    死刑、無期徒刑、最輕本刑為3 年以上有期徒刑以外之罪，
    其於準備程序中就被訴事實為有罪之陳述，經本院告知簡式
    審判程序之旨，並聽取公訴人及被告之意見後，認宜進行簡
    式審判程序，爰依上開規定裁定行簡式審判程序。
二、上揭事實，業據被告於本院準備程序及審理時均坦承不諱，
    核與證人即另案被告何漢修、證人即告訴人謝閔存、簡文榮
    、顏詩珊、魏群珍於警詢、偵查中之證述情節相符，並有告
    訴人謝閔存、簡文榮、顏詩珊提供之自動櫃員機交易明細、
    告訴人魏群珍提供之網路轉帳截圖、另案被告何漢修提領時
    地一覽表、監視器翻拍照片、上開人頭帳戶之交易明細可資
    為憑，被告犯行堪予認定。
三、論罪科刑： 
    按共同實施犯罪行為之人，在合同意思範圍以內，各自分擔
    犯罪行為之一部，相互利用他人之行為，以達其犯罪之目的
    者，即應對於全部所發生之結果，共同負責。又共同正犯之
    成立，祇須具有犯意之聯絡及行為之分擔，既不問犯罪動機
    起於何人，亦不必每一階段犯行，均須參與（最高法院28年
    上字第3110號、34年上字第862 號判例意旨參照）。查被告
    與何漢修、真實姓名年籍不詳綽號「項老闆」及其所屬詐欺
    集團成員以本件手法行騙，被告雖僅擔任收簿手工作，惟其
    與詐欺集團其他成員既為詐騙告訴人等而彼此分工，堪認係
    在合同意思範圍內，各自分擔犯罪行為之一部，而相互利用
    其他詐欺集團成員之部分行為以遂行犯罪之目的，自應就全
    部行為負責，均應論以共同正犯。是核被告所為，均係犯刑
    法第339 條之4 第1 項第2 款之三人以上共同犯詐欺取財罪
    。被告與何漢修、「項老闆」及其所屬詐欺集團成員間，就
    上開犯行間，有犯意聯絡及行為分擔，應論以共同正犯。又
    被告所為上開4 次加重詐欺取財犯行，犯意各別，行為互殊
    ，應予分論併罰。爰審酌被告不思以正當方式獲取所需，加
    入詐欺集團共同參與詐欺犯行，行為可訾，兼衡其素行、犯
    罪之動機、目的、手段，並衡以其智識程度、家庭經濟狀況
    、告訴人等所受損害以及於調解時稱給付告訴人簡文榮之損
    失等語，惟經本院向告訴人簡文榮查證，確認被告並未賠償
    ，暨亦未賠償其他告訴人等損失之犯後態度等一切情狀，各
    量處如主文所示之刑並定其應執行之刑，以資懲儆。
四、沒收：
    按共同正犯之犯罪所得，沒收或追徵，應就各人所分得之數
    額分別為之；先前對共同正犯採連帶沒收犯罪所得之見解，
    已不再援用及供參考（最高法院104 年第13次刑事庭會議決
    議意旨參照），此為終審機關近來一致之見解。所謂各人「
    所分得」，係指各人「對犯罪所得有事實上之處分權限」，
    法院應視具體個案之實際情形而為認定：倘若共同正犯各成
    員內部間，對於不法利得分配明確時，固應依各人實際分配
    所得沒收；然若共同正犯成員對不法所得並無處分權限，其
    他成員亦無事實上之共同處分權限者，自不予諭知沒收；至
    共同正犯各成員對於不法利得享有共同處分權限時，則應負
    共同沒收之責（最高法院104 年度台上字第3937號判決意旨
    參照）。而共同正犯各人實際上有無犯罪所得，或其犯罪所
    得之多寡，應由事實審法院綜合卷證資料及調查所得認定之
    （最高法院105 年度台上字第1733號判決意旨參照）。查被
    告於偵查中供稱：報酬一天新臺幣（下同）1,500元至2,000
    元等語（見臺灣新北地方檢察署109年度偵字第20023號偵查
    卷第63頁），是被告於109 年4 月10日領取上開人頭帳戶提
    款卡之犯罪所得，其雖未供述確實金額，依「不利益應為有
    利於被告」之認定及刑法第38條之2 第1 項之估算原則，應
    以1,500 元為其實際分配所得之犯罪所得，應依刑法第38條
    之1 第1 項、第3 項規定宣告沒收，於全部或一部不能沒收
    或不宜執行沒收時，追徵其價額。
據上論斷，應依刑事訴訟法第273 條之1 第1 項、第299 條第1
項前段，刑法第28條、第339 條之4 第1 項第2 款、第51條第5
款、第38條之1 第1 項、第3 項，刑法施行法第1 條之1 第1 項
，判決如主文。
本案經檢察官邱舒婕提起公訴，檢察官陳漢章到庭執行職務。
中　　華　　民　　國　　111 　年　　3 　　月　　17　　日
                  刑事第二十四庭  法  官  徐子涵
上列正本證明與原本無異。
如不服本判決，應於判決送達後20日內敘明上訴理由，向本院提
出上訴狀 (應附繕本) ，上訴於臺灣高等法院。其未敘述上訴理
由者，應於上訴期間屆滿後20日內向本院補提理由書「切勿逕送
上級法院」。
                                  書記官　游士霈
中　　華　　民　　國　　111 　年　　3 　　月　　17　　日
附錄本案論罪科刑法條全文：
中華民國刑法第339條之4
犯第 339 條詐欺罪而有下列情形之一者，處 1 年以上 7 年以
下有期徒刑，得併科 1 百萬元以下罰金：
一、冒用政府機關或公務員名義犯之。
二、三人以上共同犯之。
三、以廣播電視、電子通訊、網際網路或其他媒體等傳播工具，
    對公眾散佈而犯之。
前項之未遂犯罰之。
附表：
編號 告訴人 詐騙手法 匯款金額 匯款帳戶 1 謝閔存  於109年4月10日19時許，以電話佯稱因商家人員作業疏失誤設分期付款，須操作自動櫃員機取消云云，致謝閔存陷於錯誤而於同日21時許，以自動櫃員機，存款右列金額至右列帳戶。 29,985元 第一銀行帳號00000000000號帳戶  2 簡文榮 於109年4月10日19時許，以電話佯稱因網拍店家作業疏失導致重複扣款，須操作自動櫃員機取消錯誤交易云云，致簡文榮陷於錯誤而於同日20時41分許、21時14分許、21時30分許、21時36分許，以自動櫃員機，依序存匯款右列金額至右列帳戶 29,987元 中國信託銀行帳號0000000000000號帳戶    29,985元     29,985元 中國信託銀行帳號0000000000000號帳戶    29,000元  3 顏詩珊 於109年4月10日17時許，以電話佯稱因網路購物商家人員作業疏失，須操作自動櫃員機取消錯誤訂單云云，致顏詩珊陷於錯誤而於同日18時57分許，以自動櫃員機，存款右列金額至右列帳戶 30,000元 中國信託銀行帳號0000000000000帳戶 4 魏群珍 於109年4月10日19時許，以電話佯稱因網路購物平臺人員作業疏失，須以網路銀行轉帳止付云云，致魏群珍陷於錯誤而於同日21時10分許，以國泰世華銀行網路銀行，匯款右列金額至右列帳戶。 57,013元 第一銀行帳號00000000000號帳戶